【裁判字號】    98,易,215
【裁判日期】    980721
【裁判案由】    傷害
【裁判全文】
臺灣雲林地方法院刑事判決               98年度易字第215號
公  訴  人  臺灣雲林地方法院檢察署檢察官
被      告  甲○○
上列被告因傷害案件，經檢察官提起公訴（98年度偵字第1148號
），本院判決如下：
    主  文
甲○○無罪。
    理  由
一、公訴意旨略以：被告甲○○與告訴人乙○○○為夫妻，具有
    家庭暴力防治法第3 條第1 款所定之家庭成員關係。於民國
    98年1 月13日19時許，在被告與告訴人共同位於雲林縣斗六
    市○○路32號之1 （起訴書誤載為雲林縣斗六市○○路32號
    ）之住處，因告訴人與其子吳東環發生口角爭執而欲毆打吳
    東環，被告見狀後欲阻止，於爭執過程中，被告竟基於傷害
    人身體之犯意，以徒手毆打告訴人，致告訴人倒地並因而受
    有左手、右手食指挫傷血腫及臀部挫傷疼痛等傷害。因認被
    告涉有刑法第277 條第1 項之傷害罪嫌云云。
二、按犯罪事實應依證據認定之，無證據不得認定犯罪事實；不
    能證明被告犯罪者，應諭知無罪之判決，刑事訴訟法第154
    條第2 項、第301 條第1 項分別定有明文。此所謂認定犯罪
    事實之證據，無論其為直接或間接證據，均須達於通常一般
    人均不致有所懷疑，而得確信其為真實之程度，始得據為有
    罪之認定，若其關於被告是否犯罪之證明未能達此程度，而
    有合理性懷疑之存在，致使無法形成有罪之確信，根據「罪
    證有疑、利於被告」之證據法則，即不得遽為不利被告之認
    定（最高法院29年上字第3105號、40年臺上字第86號、76年
    臺上字第4986判例意旨參照）。次按告訴人之告訴，係以使
    被告受刑事追訴為目的，其指訴是否與事實相符，仍應調查
    其他證據，以資審認，必被害人所述被害情形，無瑕疵可擊
    ，且就其他方面調查，又與事實相符，始足據為有罪判決之
    基礎（最高法院81年度臺上字第3539號判決意旨參照）。
三、本件公訴人認被告涉有前開犯行，無非係以告訴人之指證、
    證人吳桓松於警詢、偵訊之證述及洪揚醫院98年1 月14日所
    出具之診斷證明書1 紙，為其主要論據。
四、訊據被告甲○○固坦承有於上開時、地與告訴人發生口角，
    告訴人並摔倒在地而受有上開傷害等情，惟堅決否認有何傷
    害犯行，辯稱：係告訴人踩到橘子自己跌倒，手去擦撞到混
    凝土地面，伊並未傷害告訴人等語。經查：
    (一)證人即告訴人乙○○○於警詢時雖指稱：因伊之大兒子吳
      東環將二兒子吳桓松之橘子倒掉，吳東環與吳桓松2 人吵
      吃，伊責罵吳東環，被告在樓上睡覺，下樓後二話不說即
      徒手毆打伊，造成伊受傷云云（警卷第1 頁）。惟，證人
      吳桓松就被告毆打告訴人之身體部位乙節，先於警詢中證
      稱：告訴人之傷勢係因被告以手臂勒住告訴人脖子，並用
      力將告訴人摔倒在地，再徒手毆打告訴人之「手部及臀部
      」云云（警卷第8 頁）。嗣於偵訊中證稱：告訴人之傷勢
      乃係因被告以右手圈住告訴人之脖子，之後，將告訴人摔
      倒在地，並以雙手毆打告訴人之「胸部及背部」等處云云
      （偵卷第8 頁）。證人吳桓松所述，前後不一，其證詞是
      否全然屬實，已非無疑。
    (二)依卷附由洪揚醫院所出具之診斷證明書所載，告訴人翌日
      （即98年1 月14日）驗傷時其所受傷害為：左手、右手食
      指挫傷、血腫，臀部挫傷、疼痛，主訴遭人毆打所致，其
      餘身體部位則無任何傷勢（警卷第9 頁）。是依上開診斷
      證明書所載，告訴人除在手指及臀部曾遭外力而致挫傷、
      血腫或疼痛外，其頸部、胸部、背部及其他身體部位則均
      無任何異狀。而依告訴人之指訴：伊當時並無能力還手，
      只有挨打而已云云（警卷第1 頁）。果其與證人吳桓松所
      述為真，被告一下樓即以手臂勒住告訴人脖子，並將告訴
      人摔倒在地，衡情被告當時所實施之腕力自當不小，且告
      訴人係由站立姿勢被摔倒在地，過程中亦不免受有傷害，
      則何以告訴人僅在上開部分有上述之挫傷、血腫及疼痛之
      傷勢，而遭被告以手臂勒住之頸部兩側部位及其他身體部
      位均無任何傷勢。
    (三)綜上，上開診斷證明書固足以證明告訴人在就醫當時有受
      傷之事實，惟尚不足以證明該傷係遭被告以手臂勒住頸部
      摔倒在地及徒手毆打告訴人之手部、臀部、胸部及背部所
      致之事實。而證人吳桓松於警詢及偵訊中所為之證詞，前
      後不一，復與告訴人之診斷證明書未盡相符，自難據為被
      告不利認定之依據。反之，由告訴人受傷之部位為：左手
      、右手食指挫傷、血腫，臀部挫傷、疼痛，與被告所供述
      ：為告訴人踩橘子而滑倒之情節較相符合。是本院認為本
      件告訴人於上開時、地，所受之傷害，確係告訴人與被告
      爭吵時不慎誤踩地上之橘子，因而摔倒，在摔倒過程中以
      雙手支撐地板後坐於地上所致生。
五、綜上所述，本件依公訴人提出證據之證明力，尚未達於使本
    院確信起訴之犯罪事實為真實之程度，而形成被告必然有罪
    之心證，基於首開說明及無罪推定之原則，即應為被告無罪
    判決之諭知。
據上論斷，應依刑事訴訟法第301 條第1 項，判決如主文。
本案經檢察官林豐正到庭執行職務。
中    華    民    國    98    年    7     月    21    日
                  刑事第一庭    審判長法  官  陳宏卿
                                      法  官  吳錦佳
                                      法  官  陳美利
以上正本證明與原本無異。
如不服本判決，應於判決送達後10日內向本院提出上訴狀（須附
繕本），並應敘述具體理由；其未敘述上訴理由者，應上訴期屆
滿後20日向本院補提理由書（均須按他造當事人之數附繕本）。
「切勿逕送上級法院 」
                                      書記官  王秀如
中    華    民    國    98    年    7     月    21    日


司法院資訊處製作；財團法人民間司法改革基金會備份。
